臺灣宜蘭地方法院刑事判決　　　　　　　　　　　　　九十一年度訴字第二一六號
　　公　訴　人　臺灣宜蘭地方法院檢察署檢察官
　　被　　　告　乙○○
　　選任辯護人　李秋銘
　　　　　　　　黃金亮
　　被　　　告　甲○○
　　　　　　　　丁○○
　　　　　　　　丙○○
右列被告因違反台灣地區與大陸地區人民關係條例案件，經檢察官提起公訴（九十一
年度偵字第八二三、三五二號），本院判決如左：
    主  文
乙○○、甲○○共同連續違反不得使大陸地區人民非法進入台灣地區之規定，各處有
期徒刑捌月。
丁○○共同違反不得使大陸地區人民非法進入台灣地區之規定未遂，處有期徒刑肆月
，如易科罰金，以佰元折算壹日。
丙○○共同違反不得使大陸地區人民非法進入台灣地區之規定，處有期徒刑陸月，如
易科罰金，以佰元折算壹日。
    事  實
一、乙○○於民國九十一年二月間為南方澳籍「鯤益發號」ＣＴ二─○○五二七二號
    漁船之船長，甲○○及丙○○為該船船員，渠三人明知大陸地區人民非經主管機
    關許可，不得進入臺灣地區，乙○○、甲○○二人基於概括之犯意，與丙○○基
    於共同犯意之聯絡，於九十一年二月三日凌晨二時四十分許，乙○○三人駕駛上
    開漁船自宜蘭縣南方澳南安安檢所報關出港後，於同日晚間九時許，行駛至大陸
    福建省外海約十五海浬外，載運未經許可入境之大陸地區人民林朝英、俞秀英、
    王翠雲、鄧小滿等四人後返回，意圖使上開林朝英等四名大陸地區人民非法進入
    臺灣地區（林朝英、俞秀英、王翠雲、鄧小滿均另由臺灣宜蘭地方法院檢察署檢
    察官為不起訴處分），嗣於同年月四日下午四時三十分許，在宜蘭縣頭城鎮龜山
    島北邊約二海浬處即北緯二四度五十分、東經一二一度五九分（我國領海內）為
    警查獲；嗣乙○○、甲○○復承前之概括犯意，與丁○○基於共同犯意之聯絡，
    於同年三月十八日晚間九時許，由甲○○任上開漁船之船長，與乙○○、丁○○
    三人，駕駛上開漁船自宜蘭縣蘇澳港出港後，於同年月十九日晚間九時許，行駛
    在大陸福建省平潭外海約十五海浬處，載運未經許可入境之大陸地區人民肖武、
    曾台福、林齊發、曾而發、吳剛鳴、陳琴、韓玉平、雷玉喜、雷春花、王珊等十
    人後返回，意圖使上開大陸人民非法進入臺灣地區，嗣於同年月二十日晚間九時
    二十分許，在宜蘭縣石城外海二十二海浬處即北緯二四度五八分、東經一二二度
    二二分（公海），在尚未入境前即為警查獲。
二、案經行政院海岸巡防署海洋巡防總局第七海巡隊報請臺灣宜蘭地方法院檢察署檢
    察官偵查起訴。
    理  由
一、訊據被告乙○○、甲○○、丙○○三人對於右揭事實坦承不諱；被告丁○○則坦
    承於九十一年三月十八日，與乙○○、甲○○二人駕駛「鯤益發號」漁船自宜蘭
    縣蘇澳港出港之事實，惟辯稱：伊於是事前並不知情，伊以為只是去捕魚云云。
    經查：
  (一)右揭事實，業據證人即大陸地區人民林朝英、俞秀英、王翠雲、鄧小滿、肖武、
    曾台福、林齊發、曾而發、吳剛鳴、陳琴、韓玉平、雷玉喜、雷春花、王珊等人
    於第七海巡隊訊問時及偵訊時證述屬實，並有機漁船進出港檢查表、行政院海岸
    巡防署海洋巡防總局第七海巡隊非法入境大陸漁民基本資料及安檢站進出港登記
    簿影本、「鯤益發號」漁船電腦查詢資料、現場照片、被告甲○○、乙○○台灣
    地區船籍證影本等附卷可證。再被告甲○○、乙○○、丙○○三人於九十一年二
    月四日下午四時三十分許，在宜蘭縣頭城鎮龜山島北邊約二海浬處即北緯二四度
    五十分、東經一二一度五九分為警查獲，經函詢內政部地政司後，該查獲地點係
    屬我國領海，有內政部九十一年五月七日台內地字第○九一○○六八三五○號函
    附卷可憑；另被告甲○○、乙○○、丁○○三人於九十一年三月二十日晚間九時
    二十分許，在宜蘭縣石城外海二十二海浬處即北緯二四度五八分、東經一二二度
    二二分為警查獲，該查獲地點係於我國領海外，亦有行政院海岸巡防署海岸巡防
    總局第七海巡隊九十一年六月十七日（九一）洋局七偵字第○九一Ｊ○○○七一
    七號函及內政部九十一年六月二十八日台內地字第○九一○○六八七四九號函在
    卷可稽。
  (二)雖被告丁○○辯稱伊於載運大陸地區人民前並不知情，然上開事實業經共同被告
    甲○○、乙○○二人自承在卷，且被告於偵訊及本院調查時，均自承伊係和共同
    被告甲○○、乙○○二人輪流駕駛漁船，且被告甲○○、乙○○、丁○○於九十
    一年三月十八日晚間九時自宜蘭縣蘇澳鎮出海，於九十一年三月十九日晚間九時
    許至大陸福建省平潭外海，期間歷時一日，且被告並自承目睹大陸地區人民上船
    ，則被告既係擔任漁船船員，對於接駁時所處位置，依其職業性質，衡情必然會
    注意船舶航行之時間及羅盤當時所顯示經緯度位置，復參以大陸地區人民肖武等
    十人於上船後，安置於漁船船艙下方躲藏等行為，顯見被告丁○○確有以上開船
    舶私行運送上開大陸地區人民進入台灣地區之犯意及行為，被告丁○○上開辯詞
    ，核屬事後卸責之詞，尚無可採。從而綜上所述，本件事證明確，被告甲○○、
    乙○○、丙○○、丁○○四人犯行足堪認定，應依法論科。
二、按臺灣地區與大陸地區人民關係條例第二條第一款明定，台灣地區係指台灣、澎
    湖、金門、馬祖及政府統治權所及之其他地區；又中華民國之領海為自基線起至
    其外側十二海浬之海域，業經總統於六十八年十月八日（六八）台統（一）義字
    第五○四六號頒布在案。被告乙○○、甲○○、丙○○三人於九十一年二月三日
    駕駛「鯤益發號」漁船，前往大陸地區載運大陸地區人民王朝英等四人進入台灣
    地區；嗣被告乙○○、甲○○、丁○○三人於九十一年三月十八日駕駛上開漁船
    前往大陸地區載運大陸地區人民肖武等十人欲進入台灣地區之行為，核被告乙○○、甲○○二人，均係犯違反臺灣地區與大陸地區人民關係條例第十五條第一款
    之不得使大陸地區人民非法進入台灣地區之規定，應依同條例第七十九條第一項
    及同條第三項之罪處斷；被告丙○○所為，係犯違反臺灣地區與大陸地區人民關
    係條例第十五條第一款之不得使大陸地區人民非法進入台灣地區之規定、應依同
    條例第七十九條第一項之罪處斷；被告丁○○載運大陸地區人民欲非法進入台灣
    地區之行為，係犯係犯違反臺灣地區與大陸地區人民關係條例第十五條第一款之
    不得使大陸地區人民非法進入台灣地區之規定，應依同條例第七十九條第三項、
    第一項處斷。被告乙○○、甲○○二人先後二次犯行，時間緊接，方法相同，均
    觸犯犯罪構成要件相同之罪，顯係基於概括犯意為之，均應依刑法第五十六條連
    續犯之規定，論以同條例第七十九條第一項之既遂罪（其二人第二次之行為係屬
    未遂犯）一罪，並加重其刑。另被告丁○○已著手於載運大陸地區人民犯罪行為
    之實施，而未至進入台灣地區之結果，為未遂犯，應依刑法第二十六條前段之規
    定減輕其刑。被告乙○○、甲○○、丙○○三人就九十一年二月間載運大陸地區
    人民之犯行，及被告乙○○、甲○○、丁○○三人就九十一年三月間載運大陸地
    區人民之犯行，有犯意聯絡及行為之分擔，皆為共同正犯。爰審酌被告四人犯罪
    之動機，並以出海捕漁掩飾犯行之方式，私行運送大陸地區人民，對台灣地區治
    安及國家安全之危害程度、及犯罪後被告乙○○、甲○○、丙○○三人坦承犯行
    ，態度良好等一切情狀，分別量處如主文所示之刑，並就被告丙○○、丁○○二
    人諭知易科罰金之折算標準，以示懲儆。按被告所有供犯罪所用之物，得予以沒
    收，刑法第三十八條第一項第二款明文，是關於被告所有供犯罪所用之物是否應
    予沒收，仍應依被告犯罪情節之輕重、沒收物之價值及沒收後所生之影響等情，
    依比例原則予以衡量，是本院審酌被告載運大陸地區人民之次數、所得之報酬及
  上開漁船之價值，且若將該漁船沒收勢必造成被告生計之困難，是公訴人聲請將
    「鯤益發號」併予宣告沒收，尚有未當，本院爰不另為沒收之諭知，附此敘明。
據上論斷，應依刑事訴訟法第二百九十九條第一項前段，台灣地區與大陸地區人民關
係條例第七十九條第一項、第三項，刑法第十一條前段、第二十八條、第五十六條、
第二十六條前段、第四十一條第一項前段，罰金罰鍰提高標準條例第二條判決如主文
。
本案經檢察官張鳳清到庭執行職務
中      華      民      國    九十一    年      八      月    二十一    日
                                  臺灣宜蘭地方法院刑事第二庭
                                        審判長法  官  黃  永  勝
                                              法  官  郭  顏  毓
                                              法  官  辜  漢  忠
右正本證明與原本無異。
如不服本判決，應於判決送達後十日內，向本院提出上訴狀。( 應附繕本 )
                                              書記官  林  秀  麗
中      華      民      國    九十一    年      八      月    二十二    日
附錄本案罪科刑法條全文：
臺灣地區與大陸地區人民關係條例第十五條第一款
左列行為不得為之：
一  使大陸地區人民非法進入臺灣地區。
臺灣地區與大陸地區人民關係條例第七十九條
違反第十五條第一款規定者，處五年以下有期徒刑、拘役或科或併科新台幣五十萬元
以下罰金。
以犯前項之罪為常業者，處一年以上七年以下有期徒刑，得併科新台幣一百萬元以下
罰金。
第一項之未遂犯罰之。
